【裁判字號】    99,交上易,127
【裁判日期】    990528
【裁判案由】    過失傷害
【裁判全文】
臺灣高等法院刑事判決               99年度交上易字第127號
上  訴  人
即  被  告  乙○○
上列上訴人因過失傷害案件，不服臺灣臺北地方法院99年度交易
字第63號，中華民國99年3月15日第一審判決（起訴案號：臺灣
臺北地方法院檢察署99年度調偵字第18號），提起上訴，本院判
決如下：
    主  文
原判決撤銷。
乙○○犯過失傷害罪，處有期徒刑月，如易科罰金，以新臺幣
壹仟元折算壹日。
    事  實
一、乙○○於民國98年9月19日23時20分，駕駛黃彩香所有、車
    牌號碼6065-DY號自小客車，沿臺北縣新店市○○路往坪林
    方向行駛，行經臺北縣新店市○○路3段191號前，因見該路
    旁停車格內無車輛停放，欲將車輛駛至該處路邊停車時，本
    應注意車輛不得任意變換車道時，若變換車道時，應讓直行
    車先行，並注意安全距離，而依當時天氣晴、夜間有照明、
    直路、柏油路面、乾燥、無缺陷、無障礙物，並無不能注意
    之情形，竟疏未注意，於變換車道時，不慎與同向行駛於慢
    車道上亦疏未注意車前狀況由丙○○騎乘之車牌號碼702-BE
    D號重型機車相碰撞，致丙○○人車倒地，受有頸椎間盤凸
    出、頸椎挫傷、右胸壁挫傷及多處擦傷之傷害。乙○○肇事
    後，臺北市政府警察局交通大隊警員據報前往處理，尚未發
    覺犯罪嫌疑人之前，表明其係肇事者，並願接受裁判。
二、案經丙○○訴由臺北縣政府警察局新店分局報告臺灣臺北地
    方法院檢察署檢察官偵查起訴。
    理  由
一、訊據上訴人即被告於審理中對於上開犯罪事實坦承不諱，核
    與證人即告訴人丙○○於警詢、偵查中證述相符，並有道路
    交通事故現場圖、交通事故談話紀錄表、道路交通事故調查
    報告、現場照片在卷可稽，被告任意性自白與事實相符，堪
    以採信。而按小型汽車內外側車道均可行駛，行駛速度較慢
    時，應在外側車道行駛，但不得任意變換車道行駛；變換車
    道時，應讓直行車先行，並注意安全距離，道路交通安全規
    則第98條第1項第2、6款定有明文，此為一般汽車駕駛人所
    應注意並確實遵守之事項，被告為考領有駕駛執照之人，對
    於上開規定自應知悉並須確實遵守之。再依案發當時天氣晴
    、夜間有照明、直路、柏油路面、乾燥、無缺陷、無障礙物
    ，有卷附道路交通事故調查報告可參，並無不能注意之情事
    ，竟疏於注意及此，且依被告智識、能力亦無不能注意之情
    事，致與告訴人騎乘之機車發生碰撞，被告之行為應有過失
    ，堪以認定。又告訴人受有上開傷害，亦有財團法人佛教慈
    濟醫院臺北分院診斷證明書可憑，與被告上開過失行為有相
    當因果關係至明。本件事證已臻明確，被告犯行堪以認定，
    應予依法論科。
二、核被告所為，係犯刑法第284條第1項前段之過失傷害罪。又
    本件車禍發生後，被告於到場處理之警員知悉何人為肇事者
    前，即向警員告知係肇事者，此有臺北市○○○○○道路交
    通事故肇事人自首紀錄表1份在卷可證，是被告既於犯罪未
    發覺前即自首而接受裁判，符合自首之規定，應依刑法第62
    條前段之規定，減輕其刑。
三、原審對被告予以論罪科刑，固非無見，惟按汽車行駛時，駕
    駛人應注意車前狀況，並隨時採取必要之安全措施，道路交
    通安全規則第94條第3項定有明文。被告於警詢時辯稱當時
    因我前方尚有三部自行車行駛，於是我減速並打方向燈準備
    靠邊停車，等到三部自行車都行駛過後，我確定後方沒有來
    車後慢慢切到路旁停車格要把車停好等語（見偵字第25401
    號卷第9頁）；證人即當時目擊證人甲○○於本院審理時亦
    證稱：當時我在我的車上餵奶，我聽到左邊機車很快過去咻
    一聲，大概幾秒鐘就碰一聲，我看到當時被告有打方向燈，
    是要路邊停車等語（見本院卷第27頁），且依本件道路交通
    事故現場圖所示，當時被告所駕駛之車輛，其車頭距離路邊
    停車格僅約二公尺左右，足認於告訴人撞擊被告車身右側之
    前，被告之車輛應已駛入外側車道即告訴人當時所行駛之車
    道，且被告當時前方尚有三部自行車，被告之車速自不會太
    快，則告訴人於當時應即可見被告之車輛已打方向燈緩慢向
    右靠近準備路邊停車，其亦疏未注意車前狀況，貿然撞上被
    告車輛，顯同有過失，原審就此未予審認，容有未當。被告
    上訴仍執詞否認有過失傷害之犯行，雖無理由，惟原判決既
    有上開可議而無可維持，自應由本院予以撤銷改判。爰審酌
    被告之品性、素行良好，無不良前科，此有本院被告全國前
    案紀錄表在卷可稽，犯後於審理中亦坦犯行，態度尚佳，惟
    迄未與告訴人達成民事和解或賠償告訴人任何損害，及其過
    失程度、告訴人所受傷勢並與有過失，另公訴人求刑有期徒
    刑4月略為較重等一切情狀，量處如主文所示之刑，並諭知
    易科罰金之折算標準。
據上論斷，應依刑事訴訟法第369條第1項前段、第364條、第299
條第1項前段，刑法第284條第1項前段、第62條前段、第41條第1
項前段，刑法施行法第1條之1，判決如主文。
本案經檢察官林秀濤到庭執行職務。
中    華    民    國    99    年    5     月    28    日
                  刑事第十二庭審判長法  官  蔡永昌
                                    法  官  蔡新毅
                                    法  官  吳啟民
以上正本證明與原本無異。
不得上訴。
                                    書記官  顧正榕
中    華    民    國    99    年    5     月    28    日
附錄：本案論罪科刑法條全文
中華民國刑法第284條：
因過失傷害人者，處六月以下有期徒刑、拘役或五百元以下罰金
，致重傷者，處一年以下有期徒刑、拘役或五百元以下罰金。
從事業務之人，因業務上之過失傷害人者，處一年以下有期徒刑
、拘役或一千元以下罰金，致重傷者，處三年以下有期徒刑、拘
役或二千元以下罰金。

司法院資訊處製作；財團法人民間司法改革基金會備份。
